【裁判字號】    96,訴,2738
【裁判日期】    970624
【裁判案由】    解除賣賣契約等
【裁判全文】
臺灣板橋地方法院民事判決              96年度訴字第2738號
原      告  甲○○
訴訟代理人  詹德柱律師
被      告  乙○○
訴訟代理人  范宗熙律師
上列當事人間解除買賣契約等事件，本院於96年5月27日言詞辯
論終結，判決如下：
    主  文
被告應給付原告新台幣伍拾參萬伍仟貳佰貳拾陸元，及民國九十
七年一月一日起至清償日止，按年息百分之五計算之利息。原告
其餘之訴駁回。
訴訟費用由被告負擔百分之九十，餘由原告負擔。
本判決第一項於原告以新台幣壹拾柒萬柒仟肆佰零玖元供擔保後
，得假執行，但被告以新台幣伍拾參萬伍仟貳佰貳拾陸元為原告
供擔保後，得免為假執行。
原告其餘假執行之聲請駁回。
    事實及理由
壹、程序上理由
    訴狀送達後，原告不得將原訴變更或追加他訴，但不甚礙被
    告之防禦及訴訟之終結者。不在此限，被告於訴之變更或追
    加無異議，而為本案之言詞辯論者，視為同意變更或追加，
    原告於判決確定前，得撤回訴之全部或一部。但被告已為本
    案之言詞辯論者，應得其同意，民事訴訟法第255條第1項第
    7款、第2項、第262第1項載有明文。原告原依據民法第359
    條前段之規定，請求解除契約，請求返還已給付之價金288
    萬元及其法定遲延利息，嗣於97年4月22日言詞辯論期日追
    加依據民法第359條後段請求減少價金之備位聲明，請求被
    告給付595,584元及其法定遲延利息，嗣於97年5月27日言詞
    辯論期日，復撤回先位聲明之請求，被告就前開訴之追加，
    並無異議為本案言詞辯論，且不礙於訴訟終結，應予准許，
    又被告就原告撤回先位聲明之訴，亦當庭同意，原告撤回先
    位聲明之訴部分，核無不合，併為准許。
貳、實體上理由
一、原告起訴主張：
(一)原告於民國（下同）96年5月23日向被告乙○○買受被告所有
  座落於台北縣三重市○○段533地號及同地段建號1336號即門
  牌號碼為台北縣三重市○○路100號之房地（以下簡稱系爭房
  屋），簽立原證1之不動產買賣契約書，總價金為288萬元，
  約定將房屋移轉登記於原告之子許庭瑋所有。被告於96年6 月
  25日將房屋點交予原告後，於同年7月間僱工裝修時，發現系
  爭房屋坪數及使用範圍短少，於同年7月26日向台北縣三重地
  政事務所調閱建物測量成果圖比對，亦發現實際面積短少，並
  經台北縣三重地政事務所測量人員實際測量，測量時係100 號
  左方由牆外緣開始測量，靠停車場之一方由內緣開始測量，廁
  所部分由牆中心開始測量，經測量後發現騎樓面積較登記面積
  短少1.14平方公尺，一樓室內面積短少5.05平方公尺、平台面
  積短少7.72平方公尺，合計短少7.72平方公尺，短少比例為
  20.68%，實際面積較買受面積短少5分之1，且被告明知平台已
  遭他人占用，卻於標的物之現況說明書於是否有第三人占用時
  ，勾選否，顯有惡意欺騙之情形，又依據民法第354條第1項規
  定，物之出賣人，對於買受人應擔保其物依第373條之規定危
  險移轉於買受人時，無滅失或減少其價值之瑕疵，亦無滅失或
  減少其通常效用，或契約預定效用之瑕疵。但減少之程度，無
  關重要者，不得視為瑕疵，又一般人買賣不動產，通常均以可
  供使用面積之大小，作為買賣契約成立與否及價金高低之重要
  因素。是若房屋面積減少，則買賣標的物之價值亦必然減少，
  自屬買賣之標的物有減少價值之瑕疵情事，爰依據民法第359
  條後段之規定原告自得依短少之坪數比例，請求減少1/5之價
  金，即請求減少595,584元之買賣價金（計算式：
  2,800,000x20.68%=595,584）。
(二)聲明：被告應給付原告新台幣595,584元及自本起訴狀繕本送
  達翌日起至清償日止，按週年利率5%計算之利息，並願供擔保
  ，請准宣告假執行。
二、被告抗辯
(一)被告在系爭房屋內之增建，售屋時並未計價，其價值足以補償
  原告之損失。況當時買賣係以權狀記載為買賣標的，不以實際
  面積來計算，且建物測量成果圖平台部分應屬於公設之一部份
  ，大樓公設比約占25至30%，故建物面積較小，依據地籍測量
  實施規則第273條規定，獨立建物之所有之牆壁，以牆之外緣
  為界，兩建物共有之牆壁，以牆壁之所有權範圍為界，前二款
  之建物，除實施建築管理前建照者，其竣工平面圖載有陽台、
  屋簷、或與雨遮者等突出部分以外，以其外緣為界，並以附屬
  建物辦理測量，故登記面積較實際面積為大。
(二)聲明：原告之訴駁回，如受不利之判決，願供擔保請准宣告假
  執行。
三、兩造不爭執之事實（97年4月22日筆錄，本院卷頁72）
    原告於96年5 月23日與被告訂立如原證1 之買賣契約，以總
    價新台幣（下同）288 萬元，買受被告所有坐落於台北縣三
    重市○○段533 地號及其上建物即門牌號碼為台北縣三重市
    ○○路100 號（建號1336）之建物（以下簡稱系爭房地），
    依據契約主建物為26.06 平方公尺，騎樓為8.89平方公尺
    ，附屬建物為1.53平方公尺，總計面積為36.8平方公尺，並
    指定登記移轉為許庭瑋所有。
四、本件爭點及本院判斷（97年4月22日筆錄，本院卷頁72）
    原告起訴主張買受系爭房屋之實際面積較權狀之登記面積短
    少7.72平方公尺，依據民法第359條後段之規定，請求減少
    價金595,584元及其法定遲延利息，被告則以前詞置辯，因
    此，本件應審究之爭點如下(一)系爭房屋之實際面積是否較權
    狀面積短少？(二)原告依據民法第359條後段之規定，請求減
    少價金595,584元及其法定遲延利息，是否有理由？茲分述
    如下：
(一)物之出賣人對於買受人，應擔保其物依第373條之規定危險移
  轉於買受人時無滅失或減少其價值之瑕疵，亦無滅失或減少其
  通常效用或契約預定效用之瑕疵。但減少之程度，無關重要者
  ，不得視為瑕疵。出賣人並應擔保其物於危險移轉時，具有其
  所保證之品質，民法第354條定有明文。所謂物之瑕疵係指存
  在於物之缺點而言。凡依通常交易觀念，或依當事人之決定，
  認為物應具備之價值、效用或品質而不具備者，即為物有瑕疵
  ，且不以物質上應具備者為限。若出賣之特定物所含數量缺少
  ，足使物之價值、效用或品質有欠缺者，亦屬之（最高法院73
  年台上字第1173號判例意旨參照）。又一般人買賣不動產，通
  常均以可供使用面積之大小，作為買賣契約成立與否及價金高
  低之重要因素。是若房屋面積減少，則買賣標的物之價值亦必
  然減少（台灣高等法院86年度上字第583號、84年度上字第
  1374號判決意旨參照）。原告以總價288萬元購買系爭房地，
  依據買賣契約書記載，建物之面積應包括:主建物: 一層26.
  06平方公尺、騎樓:8.89 平方公尺; 附屬建物: 平台:1. 53平
  方公尺，總計面積為36.48平方公尺（約為11.035坪），然經
  台北縣三重地政事務所測量後，騎樓面積為7.75平方公尺，室
  內面積為21.01平方公尺，並無平台面積，有該所之土地複丈
  成果圖可按（見本院卷頁56），騎樓面積較登記面積短少1.14
  平方公尺，一樓室內面積短少5.05平方公尺、平台面積短少
  7.72平方公尺，合計短少7.72平方公尺，短少比例為20.68%，
  且本院實際至現場堪驗，比對建物測量成果圖與現場使用範圍
  ，建物測量成果圖所繪製之平台部分，並非現場之使用範圍，
  製有勘驗筆錄可按（見本院卷頁52，97年2月27日勘驗筆錄）
  ，因此，原告主張實際使用面積較權狀登記之面積短少，應為
  真實。至於原告主張平台應屬於公設之部分，然查，依據系爭
  房屋之建物測量成果圖所示，建物面積除騎樓外，並有一平台
  ，因此，平台並非公設之部分，且就兩造契約所約定面積，另
  有公設之面積為同段1360建號，建號面積為719.3平方公尺，
  系爭房屋持分為萬分之33，有系爭房屋之買賣契約書可按，因
  此，平台並非公設部分，因此，被告前揭抗辯，並無可採。原
  告主張本件係購屋置產係欲作店面使用，於訂約之初即選定本
  件使用面積約10坪之店面，然本件使用面積較登記面積減少達
  百分之20以上，其價值亦有減低等情，堪信為真實，從而，原
  告依瑕疵擔保之規定主張減少價金，應為法之所許。
(二)原告以總價288萬元購買系爭房地坪數為權狀面積為36.48平方
  公尺，及公設面積為2.37平方公尺（即同段建號1360，719.3
  平方公尺，持分為萬分之33），合計面積為38.85平方公尺，
  有系爭房地買賣契約書一份在卷可按（見本院卷頁7），原告
  經換算後每平方公尺單價為74,131元為每平方公尺之單價（
  2,880,000/38.85=74,131，元以下四捨五入，以下同），系爭
  房地短少面積為7.72平方公尺，原告所受損害為535,226元（
  計算式：74,131×7.22平方公尺=535,226），原告為此請求被
  告給付535,226 元及其法定遲延利息，為有理由，應予准許，
  逾此部份，應予駁回。
(三)綜上所述，原告依據民法第359條後段之規定，請求被告給付
  535,226元及自起訴狀繕本送達翌日即97年1月1日起至清償日
  止，按年息百分之五計算之利息，為有理由，應予准許，逾此
  部份，應予駁回。
五、假執行之宣告：
    兩造陳明願供擔保，聲請宣告假執行或免為假執行，經核原
    告勝訴部分，合於法律規定，爰分別酌定相當之擔保金額宣
    告之；原告其餘假執行之聲請，因訴之駁回而失所依據，不
    予准許。
六、本件事證已明，兩造其餘攻擊防禦方法及爭點，核與本件判
    決結果無涉，爰不一一論述。另兩造於本院至現場測量時，
    兩造合意以三重市○○路100號左方由牆外緣開始測量，100
    號後方靠停車場之一方由內緣開始測量，100號與隔鄰之廁
    所部分由牆中心開始測量等情，有97年2 月27日勘驗筆錄可
    按（見本院卷頁52）。且前開測量方法，亦符合被告所提出
    之地籍測量規則之規定，原告聲請傳訊丙○○證明系爭房屋
    之原先登記面積之測量方法云云，核無必要，附為敘明。
七、結論：原告之訴為有理由，依民事訴訟法第79條、第390 條
    第2項、第392條第2項，判決如主文。
中    華    民    國    97    年    6     月    24    日
                  民事第三庭    法  官  徐玉玲
以上正本係照原本作成
如對本判決上訴，須於判決送達後20日內向本院提出上訴狀
中    華    民    國    97    年    6     月    24    日
                                書記官  翁子婷


司法院資訊處製作；財團法人民間司法改革基金會備份。
